【裁判字號】    90,易,2594
【裁判日期】    900831
【裁判案由】    偽造文書等
【裁判全文】
臺灣高雄地方法院刑事判決                          九十年度易字第二五九四號
    公  訴  人  臺灣高雄地方法院檢察署檢察官
    被      告  乙○○
右列被告因侵占等案件，經檢察官提起公訴（八十九年度偵字第一八四一一號），本
院判決如左：
    主  文
乙○○意圖為自己不法之所有，而侵占遺失物，處罰金貳仟元，如易服勞役，以參佰
元折算壹日，又行使偽造私文書，足以生損害於他人，處有期徒刑參月，如易科罰金
，以參佰元折算壹日，高雄市立圖書館領（換）證申請表內偽造之「甲○○」署名壹
枚及扣案之高雄市立圖書館借閱證壹張，均沒收。
    事  實
一、乙○○於民國八十八年十一月中旬某日十八時許，在高雄市○○區○○街某花店
    前，拾得甲○○所有而遺失之皮夾一個，內有甲○○之國民身分證、汽車駕照、
    健保卡、汽車行車執照、電話簿及電話卡各一張，與現金新台幣一百五十元後，
    竟意圖為自己不法之所有，將前述遺失物均侵占入己。乙○○復另行基於偽造文
    書之故意，於八十九年一月四日，持上開侵占之甲○○國民身分證一張，至高雄
    市立圖書館申領借閱證，其先於高雄市立圖書館領（換）證申請表內虛偽填載甲
    ○○之年籍資料並偽簽「甲○○」之署名一枚而偽造申請表一張後，再持該偽造
    之申請表向高雄市立圖書館不知情之職員聲請借閱證以之行使，並於高雄市立圖
    書館職員所交付之高雄市立圖書館借閱證之讀者簽名欄上偽簽「甲○○」署名一
    枚，乙○○以此領得借閱證後作為己用，均足以生損害於甲○○及高雄市立圖書
    館。嗣於八十九年一月三十日十四時許，乙○○在高雄市○○區○○路與合江街
    口為警盤查時查獲，並扣得上揭遭侵占之甲○○國民身分證、汽車駕照、健保卡
    及汽車行車執照各一張，與高雄市立圖書館借閱證一張。
二、案經高雄市政府警察局移送台灣高雄地方法院檢察署檢察官偵查起訴。
    理  由
一、右揭事實，業據被告乙○○於警偵及本院審理中坦白承認，核與證人即被害人甲
    ○○於警訊及本院審理中證述其確有遺失上揭物品等情相符，復有贓物認領保管
    收據及高雄市立圖書館領（換）證申請表各一紙附卷可憑，及扣案之高雄市立圖
    書館借閱證一張在卷可資佐證，是被告之自白與事實相符，事證明確，其有右揭
    侵占遺失物及行使偽造私文書之犯行，均應堪認定。
二、按卷附之高雄市立圖書館領（換）證申請表一張，係被告用以申請借閱證之用，
    應屬私文書，核被告所為，係犯刑法第三百三十七條之侵占遺失物罪及第二百十
    六條行使第二百十條之偽造私文書罪。被告先後二次偽造被害人之署名，時間緊
    接，方法相同，係觸犯刑法第二百十七條第一項之偽造署押罪，應依連續犯規定
    論以一罪，惟被告偽造署押係偽造上開申請表私文書之部分行為，故不另論罪。
    被告偽造私文書後復持以行使，偽造私文書之低度行為為高度之行使私文書行為
    所吸收，亦不另論罪。被告所犯上開侵占遺失物及行使偽造私文書二罪間，犯意
    各別，行為亦殊，應予分論併罰。公訴人雖僅就被告侵占遺失物及偽造署押之犯
    行提起公訴，然檢察官就犯罪事實一部起訴者，其效力及於全部，本件被告有偽
    造私文書及行使偽造私文書部分之犯行，已據起訴書之犯罪事實所敘及，且與前
    接起訴之偽造署押部分犯行，有實質上一罪關係，本院自應就被告有實質上一罪
    關係之偽造私文書及行使偽造私文書部分犯行，一併加以裁判。爰審酌被告犯後
    坦承犯行，顯見有悔意，且已匯款予被害人新台幣一萬八千元以賠償其損失，有
    彰化銀行匯款回條聯一紙在卷可憑，及被告所侵占之物品，偽以被害人名義申請
    借閱證對被害人造成之損害與其他一切情狀，分別量處如主文所示之刑，並分別
    諭知易服勞役及易科罰金之折算標準。被告偽造之高雄市立圖書館領（換）證申
    請表，雖係被告犯罪所得之物，惟已交付於高雄市立圖書館，即非被告所有，亦
    非違禁物，自不得宣告沒收，惟該申請表內偽造之「甲○○」署名一枚，並未滅
    失，核係偽造之署名，應依刑法第二百十九條規定，宣告沒收，另扣案之高雄市
    立圖書館借閱證，係被告所有且係犯罪所得之物，業據被告供承在卷，應依刑法
    第三十八條第一項第三款規定，宣告沒收，至於該借閱證上被告所偽造之「甲○
    ○」署名一枚，因該借閱證本身已宣告沒收，故無庸再就偽造署名部分另行沒收
    ，併此敘明。末按行為後法律有變更者，適用裁判時之法律，刑法第二條第一項
    前段定有明文，又易服勞役及期間、數罪併罰之定執行刑、緩刑及易以訓誡易科
    罰金各事項，均依新法，有最高法院二十四年七月總會決議（二）可資參照，而
    刑法第四十一條已於九十年一月十日修正，並於同年月十二日生效，參諸前揭法
    條規定及決議意旨，本件自應適用裁判時即修正後刑法第四十一條第一項規定，
    諭知易科罰金之折算標準，併此敘明。
據上論斷，應依刑事訴訟法第二百九十九條第一項前段，刑法第二條第一項前段、第
二百十條、第二百十六條、第二百十九條、第三百三十七條、第四十二條第二項、第
四十一條第一項、第三十八條第一項第三款，罰金罰鍰提高標準條例第一條前段、第
二條，判決如主文。
中      華      民      國      九十      年      八    月    三十一    日
                                     臺灣高雄地方法院刑事第三庭
                                             審判長法  官  宋  明  中
                                                   法  官  李  淑  惠
                                                   法  官  呂  憲  雄
右正本證明與原本無異。
如不服本判決，應於判決送達後十日內，向本院提出上訴狀。
                                                   書記官  許  麗  珠
中      華      民      國      九十      年      九    月     四      日
附錄本判決論罪科刑之法條：
中華民國刑法第二百一十條
 (偽造變造私文書罪)
偽造、變造私文書，足以生損害於公眾或他人者，處五年以下有期徒刑。
中華民國刑法第二百一十六條
 (行使偽造變造或登載不實之文書罪)
行使第二百十條至第二百十五條之文書者，依偽造、變造文書或登載不實
事項或使登載不實事項之規定處斷。
中華民國刑法第二百一十九條
 (沒收之特例)
偽造之印章、印文或署押，不問屬於犯人與否，沒收之。
中華民國刑法第三百三十七條
 (侵占遺失物罪)
意圖為自己或第三人不法之所有，而侵占遺失物、漂流物或其他離本人所
持有之物者，處五百元以下罰金。


司法院資訊處製作；財團法人民間司法改革基金會備份。
